臺灣新竹地方法院民事判決　九十年度簡上字第一○九號
　　上　訴　人　中華電信股份有限公司台灣北區電信分公司
　　法定代理人　戊○○
　　訴訟代理人　甲○○
　　　　　　　　丁○○
　　被上訴人　　全進營造有限公司
　　法定代理人　丙○○
　　訴訟代理人　乙○○
右當事人間請求損害賠償事件，上訴人對中華民國九十年八月一日本院竹北簡易庭九
十年度竹北簡字第四四號第一審判決，提起上訴，本院判決如左：
    主    文
原判決關於駁回上訴人後開第二項之訴部分及訴訟費用之裁判廢棄。
被上訴人應給付上訴人新臺幣壹拾貳萬陸仟陸佰元，及自民國九十年五月十二日起至
清償日止，按週年利率百分之五計算之利息。
其餘上訴駁回。
第一、二審訴訟費用，由被上訴人負擔十分之七，餘由上訴人負擔。
    事實及理由
一、上訴人主張：其設於新竹縣湖口鄉○○路二六○號前之電信地下管線，於民國八
    十九年七月二十六日遭被上訴人挖損，上訴人於受損管線修復後，按交通部令頒
    電信線路遭受損害處理規則第五條規定核計修復費為新台幣（下同）十八萬八千
    八百五十一元，屢向被上訴人催繳，均無所獲，依電信法第四十五條第二項之規
    定，不問被上訴人有無故意或過失，均應負責償還修復費用，且被上訴人於施工
    前即已明確知悉施工路段有上訴人地下管線，卻未聯繫上訴人派員配合，以避免
    挖損管線，自應負賠償責任，為此請求被上訴人賠償上開修復費用等情。並聲明
    （一）原判決廢棄。（二）被上訴人應給付上訴人十八萬八千八百五十一元，及
    自起訴狀繕本送達翌日起至清償日止，按週年利率百分之五計算之利息。
二、被上訴人則以：其向公路局第一區工程處新竹工務段承攬「一一七線3ｋ＋895－
    6ｋ511段拓寬工程」，在開工前，曾邀集各單位開協調會議，當時上訴人代表在
    會議中並未提及該路段有埋設任何管線，且挖損管線之位置，其深度達三公尺，
    現場又未設置任何警告標示，被上訴人並不知該處有埋設管線，應無故意或過失
    可言，故無須負損害賠償責任等語，並聲明駁回上訴人之上訴。
三、兩造不爭執之事實：
    上訴人主張其設於新竹縣湖口鄉○○路二六○號前之電信地下管線，於八十九年
    七月二十六日遭被上訴人挖損之事實，業據其提出電信線路設施遭受損害會勘簽
    證單、現場照片、損害電信線路賠償工料費用明細表影本、上訴人公司新竹營運
    處函等為證，被上訴人對於確挖損上開管線一節亦不爭執，自堪信上訴人此部份
    主張為真實。
四、被上訴人經合法通知，未於言詞辯論期日到場，核無民事訴訟法第三百八十六條
　　所列各款情形，爰依上訴人之聲請，由其一造辯論而為判決。
五、按因修建房屋、道路、溝渠、埋設管線等工程或其他事故損壞電信設備者，應負
　　賠償責任，電信法第四十五條第二項定有明文。又電信法第四十五條第二項規定
　　，並未規定應負責償還修復費用者以有故意或過失為要件，即不問損壞者，有無
　　故意或過失，均應負責償還修復費用（最高法院七十三年台上字第四六五六號判
　　例參照）。查本件被上訴人就其因施工挖損上訴人之電信地下管線之事實並不否
　　認，惟辯稱其並不知該處有上訴人之管線，上訴人亦未告知，其並無過失云云，
　　並提出細部設計圖、現場照片等為證。惟查，被上訴人係因道路拓寬工程之施工
　　而損壞上訴人之電信地下管線，依據上開條文規定及判例意旨，不問被上訴人有
　　無故意或過失，均應負損害賠償責任，是縱認被上訴人前揭所辯屬實，其對於損
　　壞上訴人電信地下管線之行為並無過失，仍應就上訴人所有電信地下管線之損壞
　　負賠償責任。況於被上訴人施工前曾召開協調會，並曾由上訴人員工陪同至現場
　　會勘，會勘時告知管線位置，此經證人即上訴人員工曾根坪於原審及本院審理時
　　證述屬實，且被上訴人曾於八十八年十月二十三日發函要求上訴人遷移人孔，有
　　該八十八年十月二十三日全總字第八五七號函附卷可稽，而該被上訴人請求遷移
　　之人孔所在位置與被上訴人挖損之管線所在位置，均係位於被上訴人施工路段之
　　德興路上，且德興路沿線均有上訴人之人孔，有管線資料圖在卷可憑，被上訴人
　　又係營造業者，承包道路等公共工程已有九年時間（見本院九十一年四月十七日
　　準備程序筆錄），依其專業知識，對於電信人孔間有管線經過之事實，應有所認
　　識，而本件施工路段沿線均有電信人孔，被上訴人對於其所挖損之管線位置確有
　　電信地下管線存在，自非不能注意，竟疏未注意，而損壞上開管線，其有過失，
　　自堪認定。是被上訴人所辯均不足採，上訴人主張被上訴人就管線之毀損應負損
　　害賠償責任，自屬可採。
六、次按，不法毀損他人之物者，應向被害人賠償其物因毀損所減少之價額，民法第
　　第一百九十六條定有明文。次按物被毀損時，被害人除得依民法第一百九十六條
　　請求賠償外，並不排除民法第二百十三條至第二百十五條之適用，依民法第一百
　　九十六條請求賠償物被毀損所減少之價額，得以修復費用為估定之標準，但以必
　　要者為限（例如︰修理材料以新品換舊品，應予折舊），此有最高法院七十七年
　　度第九次民事庭會議決議可資參照。查上訴人所有之上開電信地下管線遭被上訴
　　人毀損後，計支出修復費用為十八萬八千八百五十一元（施工工資部分為一萬三
　　千二百五十五元，材料費用部分為十七萬五千五百九十六元），有損害電信線路
　　賠償工料費明細表在卷可稽。而被上訴人所毀損之電信地下管線共二條，且均為
　　光纖電纜，其中０５ＤＢ２４ＣＢＪＦＳＭ光纜為八十年十月竣工，修復費用為
　　七萬九千七百六十元，另一條０５ＤＢＡＳＲ２４Ｃ光纜為八十九年二月竣工，
　　修復費用為五萬七千八百二十六元，有竣工圖及相關資料可憑，其距本件毀損發
　　生時（即八十九七月二十六日）已分別使用八年九月、五月，依前揭說明，自應
　　折舊，即上訴人以新品取代舊品間之差價應予扣除，本院依行政院公布之固定資
　　產耐用年數表及固定資產折舊率表，採定率遞減法計算其折舊，即上開光纖電纜
　　係埋設於地下，比照地下電纜之耐用年數為十五年，每年折舊千分之一四二，上
　　開二管線修復材料費用折舊後之金額為七萬五千三百三十五元，【其計算方式為
　　︰０５ＤＢ２４ＣＢＪＦＳＭ光纜第一年折舊：79760×0.142＝11326元；第二
　　年折舊：68434X0.142=9718；第三年折舊：58716X0.142=8338；第四年折舊：
    50378X0.142=7154；第五年折舊應為43224X0.142=6138；第六年折舊：37086X
    0.142=5266；第七年折舊：31820X0.142=4518；第八年折舊：27302X0.142=3877
    ；第九年折舊：23425X0.142X9/12=2495，計折舊五萬八千八百三十元，０５Ｄ
    ＢＡＳＲ２４Ｃ光纜第一年折舊：57826X0.142X5/12=3421，折舊三千四百二十
    一元，二條光纜合計折舊為六萬二千二百五十一元】，含施工工資一萬三千二百
    五十五元，計為八萬八千五百九十元。而上訴人請求之材料費中尚包括光纜接續
    盒三只，因原光纜在遭被上訴人毀損前為完整之光纜，其中並無接續盒之使用，
    係遭被上訴人毀損後，因該毀損區間接續新設光纜與原有光纜之必要，即為配合
    修復毀損光纜而新設接續盒，業經上訴人陳明在卷，故上訴人所請求之該三只接
    續盒費用三萬八千零一十元自無予以扣除折舊之必要。至本件電信管線之毀損，
    雖係被上訴人自動報告者，依據電信線路遭受損害處理規則第六條之規定，其應
    賠償之工料費用原應按八成計收，但被上訴人自接獲通知後三個月未繳納費用，
    依該條規定，自不予減收，附此敘明。是上訴人請求之修復費用合計十二萬六千
    六百元，逾此部分上訴人不得請求。
七、綜上，上訴人主張依電信法第四十五條第二項之規定，訴請被上訴人給付十八萬
　　八千八百五十一元，於十二萬六千六百元之範圍內，洵屬有據，應予准許。逾此
　　部分之請求，為無理由，應予駁回。原審就上開應准許部分，為上訴人敗訴之判
　　決，尚有未洽，上訴意旨求予廢棄改判，為有理由，爰由本院予以廢棄改判如主
　　第二項所示。至上訴人之請求為不應准許部分，原判決為上訴人敗訴之判決，經
　　核於法並無違誤，上訴意旨求予廢棄改判，為無理由，應駁回其上訴。
八、結論：本件上訴為一部有理由，一部無理由，依民事訴訟法第四百三十六條之一
　　第三項、第四百五十條、第四百四十九條第一項、第七十九條但書，判決如主文
　　。
中　　　華　　　民　　　國　　九十一　　年　　　八　　　月　　 十三 　　日
                                  臺灣新竹地方法院民事第二庭
~B審判長法官　吳上晃
~B法　　　官　滕治平
~B法　　　官　林南薰
右為正本，係照原本作成。
本判決不得上訴。
~B法院書記官　林淑瑜
中　　　華　　　民　　　國　　九十一　　年　　　八　　　月　　 十三 　　日
